臺灣臺中地方法院民事判決
110年度訴字第1197號
原      告  陳幸忠  

訴訟代理人  陳靜怡  

被      告  賀玲（即被告呂坤銘之承受訴訟人）



上列當事人間因呂坤銘犯詐欺等案件（本院刑事庭108年度訴緝
字第234號），經原告提起刑事附帶民事訴訟請求損害賠償，由
本院刑事庭移送審理（108年度附民緝字第32號），本院於民國1
11年3月30日言詞辯論終結，判決如下：
    主    文
一、被告應於繼承被繼承人呂坤銘遺產範圍內給付原告美金貳拾
    壹萬元，及自民國一○八年十月二十九日起至清償日止，按
    週年利率百分之五計算之利息。
二、原告其餘之訴駁回。
三、本判決於原告以美金柒萬元為被告供擔保後，得假執行。但
    被告如以美金貳拾壹萬元為原告預供擔保，得免為假執行。
四、原告其餘假執行之聲請駁回。
    事實及理由
一、原告主張：
(一)呂坤銘意圖為自己不法之所有，於民國105年5月1日前某日
    ，與位在中國大陸及香港地區不詳之成員，基於共同冒用政
    府機關或公務員名義詐欺取財之犯意，共組以假冒檢警進行
    詐財之詐騙集團。旋呂坤銘即於105年10月間，透過同具有
    詐欺取財犯意聯絡之羅羽翔等人媒介薛德崇至香港地區申辦
    人頭帳戶，薛德崇並於105年10月17日依呂坤銘所屬詐騙集
    團成員指示，由羅羽翔陪同申辦香港恆生銀行帳號00000000
    0000號帳戶，並將該金融帳戶之金融卡及密碼交予呂坤銘或
    其所屬集團成員，供作人頭帳戶使用以逃避查緝。
(二)嗣呂坤銘所屬詐騙集團成員即於105年10月30日，透過電話
    佯裝為台北縣警察局之「賴科長」，告知原告涉及違法洗錢
    ，並傳真其他同夥名單及臺北地方法院傳票取信原告後，該
    「賴科長」即介紹臺北地方法院地檢署「侯檢察官」為原告
    處理此事，嗣該「侯檢察官」佯稱案件偵辨中原告不得向外
    洩漏訊息，並要原告立即將錢匯到香港艾德蒙洗錢防制中心
    鑑定真偽云云，致原告陷於錯誤，於105年10月31日及11月1
    日分別匯款美金5萬元及16萬元(合計美金21萬元)至薛德崇
    上開香港帳戶內，旋遭該詐騙集團成員提領。爰依侵權行為
    法律關係，請求被告賠償上開損害。
(三)並聲明：被告應給付原告美金21萬元，及自起訴狀繕本送達
    翌日起至清償日止，按年息百分之5計算之利息。原告願供
    擔保，請准宣告假執行。
二、被告抗辯：
　　被告本僅須以繼承所得之遺產範圍內對原告負賠償責任，況
    被告並未自呂坤銘處繼承任何財產，自無庸對原告負賠償責
    任。並聲明：駁回原告之訴，如受不利判決，請准供擔保免
    為假執行。
三、得心證之理由：
(一)原告主張之上開事實，業據提出存摺影本、偽造之台北地檢
    署監科公證收據為證，呂坤銘於本院108年度訴緝字第234號
    刑事案件審理中亦直承此部分事實無訛，有該刑事判決在卷
    可憑，復為被告所不爭執(見本院卷第177-178頁)，堪信屬
    實。
(二)按因故意不法侵害他人之權利者，負損害賠償責任，民法第
    184條第1項前段定有明文。查，呂坤銘基於共同詐欺取財之
    故意，共同以前揭手法向原告詐得美金21萬元，構成共同侵
    權行為，自屬故意共同以不法手段侵害原告之財產權，致原
    告受損，且呂坤銘上開行為與原告所受損害間，具有相當因
    果關係，自應負侵權行為損害賠償責任。
(三)按繼承人自繼承開始時，除本法另有規定外，承受被繼承人
    財產上之一切權利、義務。但權利、義務專屬於被繼承人本
    身者，不在此限。繼承人對於被繼承人之債務，以因繼承所
    得遺產為限，負清償責任。又繼承人對於被繼承人之債務，
    以因繼承所得遺產為限，負連帶責任。民法第1148條第1項
    、第2項、第1153條第1項分別定有明文。再限定繼承之繼承
    人，仍應繼承被繼承人之債務全額，僅以因繼承所得之遺產
    為限度，負償還責任，即限定繼承人非無債務，僅其責任有
    限而已。限定繼承債權人，得就債權全額為裁判上及裁判外
    一切請求，僅法院應為保留的給付（於繼承財產限度內為給
    付）之判決，不得命為超過繼承所得遺產之給付（臺灣高等
    法院暨所屬法院101年法律座談會民事類提案第10號法律問
    題研討結果亦同此說）。查，呂坤銘於本件起訴後之110年9
    月27日死亡，其繼承人為被告，有澎湖○○○○○○○○○函檢附之
    戶籍資料及臺灣澎湖地方法院111年1月12日函文在卷可稽(
    參見本院卷第123-126頁、第133-135頁)，且為被告所不爭
    執。而呂坤銘應就上開共同詐欺行為，對原告負損害賠償責
    任，既如前述，被告即應於繼承呂坤銘之遺產限度內，對呂
    坤銘所遺之損害賠償債務負清償責任。從而，原告請求被告
    於繼承被繼承人呂坤銘遺產範圍內給付原告美金21萬元，即
    屬有據。又原告請求被告給付之聲明，未加上保留的限制即
    「於繼承被繼承人呂坤銘之遺產範圍」，本院所為保留給付
    判決，係對原告聲明之限制，原告如對此不服自有上訴利益
    ，爰於主文中為原告其餘之訴駁回之諭知，附此敘明。
四、綜上所述，原告依侵權行為及繼承之法律關係，請求被告於
    繼承被繼承人呂坤銘遺產範圍內給付原告美金21萬元，及自
    起訴狀繕本送達翌日即108年10月29日(見附民緝卷第11頁)
    起至清償日止，按週年利率百分之5計算之利息，為有理由
    ，應予准許；逾此範圍之請求，為無理由，應予駁回。
五、二造均陳明願供擔保，聲請宣告假執行及免為假執行，就原
    告勝訴部分，核無不合，爰分別酌定相當擔保金額准許之。
    至原告敗訴部分，其假執行之聲請即失所附麗，應併予駁回
    。
六、本件事證已臻明確，兩造其餘之攻擊防禦方法及所提之證據
    ，經本院審酌後，認與判決結果不生影響，爰毋庸一一論述
    ，併此敘明。
七、本件係原告提起刑事附帶民事訴訟，由本院刑事庭依刑事訴
    訟法第504條第1項規定移送前來，依同條第2項規定免繳納
    裁判費，自無庸為訴訟費用負擔之諭知。
中　　華　　民　　國　　111 　年　　4 　　月　　22　　日
                  民事第二庭    法  官  江奇峰
以上正本係照原本作成。
如對本判決上訴，須於判決送達後20日內向本院提出上訴狀。如
委任律師提起上訴者，應一併繳納上訴審裁判費。
中　　華　　民　　國　　111 　年　　4 　　月　　22　　日
                                書記官  黃雅慧